【裁判字號】    89,訴,1405
【裁判日期】    890724
【裁判案由】    違反槍砲彈藥刀械管制條例
【裁判全文】
台灣台中地方法院刑事判決                        八十九年度訴字第一四五號
    公  訴  人  台灣台中地方法院檢察署檢察官
    被      告  甲○○
    指定辯護人  本院公設辯護人乙○○
右列被告因違反槍砲彈藥刀械管制條例案件，經檢察官提起公訴（八十九年度偵字第
八三八七號），本院判決如左：
    主  文
甲○○未經許可持有手槍，處有期徒刑伍年貳月，併科罰金新台幣參拾萬元，罰金如
易服勞役，以罰金總額與陸個月之日數比例折算。
扣案之美國ＢＥＲＥＴＴＡ廠製九二ＦＳ型口徑９ｍｍ之制式半自動手槍壹支（含彈
匣壹個）及制式口徑９ｍｍ半自動手槍子彈玖顆均沒收。
    事  實
一、甲○○於民國八十七年四月二十九日，在彰化縣田中鎮○○路旁草叢中，拾獲不
    詳姓名人棄置於該處具殺傷力之美國ＢＥＲＥＴＴＡ廠製九二ＦＳ型口徑９ｍｍ
    之制式半自動手槍一支（含彈匣一個）及制式口徑９ｍｍ半自動手槍子彈十二顆
    等物，詎甲○○竟未予報繳，逕帶回彰化縣田中鎮○○里○○路○段二二八巷五
    七號住處存放，其因而未經許可持有上開槍彈。嗣於八十九年五月二十二日凌晨
    一時許，甲○○攜帶上開槍彈與不知情之友人陳政盈 (業經檢察官為不起訴處分
    )至台中市○區○○路一０九號八樓開喜ＫＴＶ酒店消費，為該店人員包楚江發
    覺可疑報警，於同日凌晨六時五十分許當場查獲，並扣得美國ＢＥＲＥＴＴＡ廠
    製九二ＦＳ型口徑９ｍｍ之制式半自動手槍一支（含彈匣一個）及制式口徑９ｍ
    ｍ半自動手槍子彈十二顆 (鑑驗時試射三顆，僅餘彈殼)等物。
二、案經台中市警察局第二分局報告台灣台中地方法院檢察署檢察官偵查起訴。
    理  由
一、右揭事實業據被告甲○○坦承不諱，並有扣案如事實欄所示槍、彈可資佐證。而
    扣案如事實欄所示手槍及子彈，經送內政部警政署刑事警察局鑑定結果，認槍枝
    係美國ＢＥＲＥＴＴＡ廠製九二ＦＳ型口徑９ｍｍ之制式半自動手槍，槍管內具
    六條右旋來復線，機械性能良好，可擊發子彈；子彈則係制式口徑９ｍｍ半自動
    手槍彈，且均具有殺傷力，有該局八十九年五月二十九日刑鑑字第六七一八０號
    鑑驗通知書一紙附卷可稽。因而事證明確，被告之犯行堪以認定，應予依法論科
    。
二、核被告甲○○所為係犯槍砲彈藥刀械管制條例第七條第四項之未經許可持有手槍
    罪、第十二條第四項之未經許可持有子彈罪。被告以一行為觸犯前開二罪，為想
    像競合犯，應從一重之未經許可持有手槍罪處斷。爰審酌被告並無不良素行、犯
    罪之動機、目的、手段，犯罪所生之危害、犯後坦承犯行，態度尚佳等一切情狀
    ，量處如主文所示之刑，罰金部分並均諭知易服勞役之折算標準。扣案之美國Ｂ
    ＥＲＥＴＴＡ廠製九二ＦＳ型口徑９ｍｍ之制式半自動手槍一支（含彈匣一個）
    及制式口徑９ｍｍ半自動手槍子彈九顆（原扣案十二顆，鑑驗時試射三顆僅餘彈
    殼，業失其子彈之效用，已非違禁物），應依刑法第三十八條第一項第一款之規
    定，併予宣告沒收。
三、被告犯槍砲彈藥刀械管制條例第七條第四項之罪，固經判處有期徒刑。惟按人民
    身體之自由應予保障，憲法第八條設有明文。限制人身自由之法律，其內容須符
    合憲法第二十三條所定要件。保安處分係對受處分人將來之危險性所為拘束其身
    體、自由等之處置，以達教化與治療之目的，為刑罰之補充制度。本諸法治國家
    保障人權之原理及刑法之保護作用，其法律規定之內容，應受比例原則之規範，
    使保安處分之宣告，與行為人所為行為之嚴重性、行為人所表現之危險性，及對
    於行為人未來行為之期待性相當。槍砲彈藥刀械管制條例第十九條第一項規定：
    「犯第七條、第八條、第十條、第十一條、第十二條第一項至第三項、第十三條
    第一項至第三項之罪，經判處有期徒刑者，應於刑之執行完畢或赦免後，令入勞
    動場所，強制工作，其期間為三年。」此項規定不問對行為人有無預防矯治其社
    會危險性之必要，一律宣付強制工作三年，限制其中不具社會危險性之受處分人
    之身體、自由部分，其所採措施與所欲達成預防矯治之目的及所需程度，不合憲
    法第二十三條所定之比例原則。犯上開條例第十九條所定之罪，不問對行為人有
    無預防矯治其社會危險性之必要，一律宣付強制工作三年之部分，與本解釋意旨
    不符，應自本解釋公布之日起不予適用，大法官會議釋字第四七一號解釋甚明。
    本件被告固長期非法持有手槍，惟其持有尚屬偶發行為，且未持以犯罪，並未對
    他人生命、身體造成具體危害，本院認處以前揭之刑，已足收懲儆之效，如對之
    宣告強制工作，有違比例原則，揆諸前揭解釋意旨，爰不對被告宣付強制工作。
據上論斷，應依刑事訴訟法第二百九十九條第一項前段，槍砲彈藥刀械管制條例第七
條第四項、第十二條第四項，刑法第十一條前段、第五十五條、第四十二條第三項、
第三十八條第一項第一款，罰金罰鍰提高標準條例第二條，現行法規所定貨幣單位折
算新台幣條例第二條，判決如主文。
中      華      民      國      八十九      年      七    月    二十一  日
                                      臺灣臺中地方法院刑事第七庭
                                          法  官 劉  長  宜
右正本證明與原本無異。
如不服本判決，應於判決送達後十日內，向本院提出上訴狀。
                                          書記官
中      華      民      國      八十九      年    七      月  二十四    日
附錄本案論罪科刑法條全文：
槍砲彈藥刀械管制條例第七條第四項：未經許可，持有、寄藏或意圖販賣而陳列第一
項所列槍砲、彈藥者，處五年以上有期徒刑，併科新臺幣一千萬元以下罰金。
第十二條第四項：未經許可，持有、寄藏或意圖販賣而陳列子彈者，處五年以下有期
徒刑，併科新臺幣三百萬元以下罰金。


司法院資訊處製作；財團法人民間司法改革基金會備份。
